---
title: "Relatório de Experimentação: Severidade de Doenças"
subtitle: "Análise de Eficácia de Fungicida"
author: "Aula de Experimentação"
date: "2026-03-11"
format:
  html:
    theme: cosmo
    toc: true
    code-fold: show
---

## 1. Introdução à Experimentação

Nesta aula, exploramos os conceitos fundamentais de **experimentação agrícola**. O foco inicial foi entender como organizar dados brutos de um ensaio de eficácia de produtos fitossanitários.

A primeira operação realizada foi uma soma simples para testar o ambiente:

```{r}
#| label: teste-inicial
a <- 2
b <- 2
a + b

```

## 2. Materiais e Métodos

O experimento consistiu em avaliar a **severidade** de uma doença em 8 plantas, divididas em dois grupos:

1. **Controle:** Plantas sem tratamento.
2. **Fungicida:** Plantas tratadas com o produto teste.

### Estruturação dos Dados no R

Utilizamos o objeto `data.frame` para tabular as observações de cada planta.

```{r}
#| label: criacao-dados
#| message: false

library(tidyverse)

dados <- data.frame(
  planta = seq(1:8),
  tratamento = c("controle", "controle", "controle", "controle", 
                 "fungicida", "fungicida", "fungicida", "fungicida"),
  severidade = c(42, 38, 45, 40, 12, 18, 15, 10)
)

knitr::kable(dados) # Gera uma tabela formatada no documento

```

## 3. Visualização dos Dados

A visualização é a etapa crítica para entender a dispersão dos dados. Utilizamos o pacote `ggplot2` com as seguintes camadas:

* `geom_jitter`: Para observar cada repetição individualmente sem sobreposição total.
* `stat_summary`: Para destacar a média aritmética de cada tratamento.
* `scale_y_continuous`: Para padronizar a escala de 0 a 50%.

```{r}
#| label: grafico-severidade
#| fig-cap: "Distribuição da severidade da doença entre os tratamentos."

ggplot(dados, aes(x = tratamento, y = severidade, color = tratamento)) +
  geom_jitter(width = 0.1, size = 3, alpha = 0.6) +
  stat_summary(fun = "mean", geom = "point", shape = 18, size = 5, color = "black") +
  scale_y_continuous(limits = c(0, 50), breaks = seq(0, 50, by = 5)) +
  theme_classic(base_size = 14) +
  labs(
    x = "Tratamento",
    y = "Severidade (%)",
    title = "Comparação Visual de Severidade"
  ) +
  theme(legend.position = "none")

```

## 4. Análise Estatística

Para confirmar se a redução observada no grupo "fungicida" é estatisticamente diferente do "controle", aplicamos o **Teste t de Student** para amostras independentes.

```{r}
#| label: teste-estatistico

# Teste t considerando variâncias iguais
resultado <- t.test(severidade ~ tratamento, data = dados, var.equal = TRUE)

resultado

```

### Interpretação dos Resultados

Com base no **p-valor** obtido (`r round(resultado$p.value, 5)`), podemos concluir se existe ou não evidência estatística para rejeitar a hipótese de que as médias são iguais. Como o valor é significativamente menor que 0.05, o fungicida demonstrou eficácia.

---

*Documento gerado automaticamente para fins acadêmicos.*

```

### O que este arquivo Quarto faz por você:
1.  **YAML (Cabeçalho):** Define título, autor e o formato de saída (HTML com sumário).
2.  **Code Chunks (`{r}`):** Separa o código do texto explicativo.
3.  **Inline Code:** No final do texto, eu usei uma técnica avançada de Quarto (o uso de crases com `r`) para que ele escreva o valor exato do p-valor diretamente no meio da frase.
4.  **Tabelas:** O comando `knitr::kable` deixa a visualização dos dados muito mais profissional do que um simples `print`.

**Deseja que eu te mostre como renderizar esse arquivo para PDF ou adicionar uma imagem externa a ele?**

```


